【裁判字號】    98,簡上,977
【裁判日期】    981224
【裁判案由】    妨害兵役
【裁判全文】
臺灣桃園地方法院刑事判決             98年度簡上字第977號
上  訴  人
即  被  告  丙○○
上列上訴人因被告妨害兵役案件，不服本院桃園簡易庭民國98年
8 月31日所為98年度桃簡字第1201號第一審簡易判決（檢察官聲
請簡易判決處刑聲請書案號：98年度偵字第1570號），提起上訴
，本院管轄第二審之合議庭認為不得為簡易判決處刑，爰改依通
常程序審理並自為第一審判決如下：
    主  文
原判決撤銷。
本件免訴。
    理    由
一、公訴意旨略以：被告丙○○於民國97年間為後備軍人身分，
    戶籍設桃園縣龜山鄉○○村○ 鄰○○路33巷31號4 樓，明知
    實際並未居住於戶籍地，竟意圖避免召集，無故不依規定申
    報，致使桃園縣後備司令部指定其應於同年12月2 日，前往
    苗栗縣頭份鎮斗煥里12 鄰199-1號「斗煥坪營區」報到之教
    育召集無法送達，因認其犯妨害兵役治罪條例第10條第1 項
    第3 款、第3 項之罪嫌，應依同條例第6 條第1 項規定科刑
    等語。
二、按案件曾經判決確定者，應諭知免訴之判決，刑事訴訟法第
    302 條第1 款定有明文。又訴訟法上所謂一事不再理之原則
    ，關於實質上一罪或裁判上一罪，均有其適用（最高法院60
    年臺非字第77號判例意旨可資參照）。又按後備軍人遷移住
    居所，消極的不依規定申報，雖致兩次召集令均無法送達，
    但因其遷移住居所之行為僅有一次，故解釋上仍為實質上之
    一罪。縱前案檢察官僅就前次點閱召集令部分起訴，受訴法
    院亦僅就該部分為判決，惟其起訴及判決之效力應及於其後
    再次點閱召集令部分，故公訴人不得再就第二次點閱召集令
    部分重複起訴，法院亦不得再為實體判決，而應諭知免訴之
    判決，方為適法，最高法院80年度台非字第180 號著有判決
    可參。
三、訊據被告丙○○固不否認其四、五年前搬離戶籍址即桃園縣
    龜山鄉○○村○ 鄰○○路33巷31號4 樓，伊作鷹架的工作，
    平時北中南到處跑，且亦無地方可以遷戶籍，直至98年3 月
    30日始遷至現在之戶籍址等語，經查：
  (一)本件被告係後備軍人，原住桃園縣龜山鄉○○村○ 鄰○○路
    33巷31號4 樓，竟曾意圖避免召集處理，實際上未住居於該
    址，未依規定申報其實際之住居處所，致使桃園縣後備指揮
    部所發，指定應於95年11月8 日8 時，前往新竹縣湖口鄉○
    ○路○ 段358 號湖口四營區報到接受教育召集之召集令（召
    集符號：博愛甲字235703、召集令編號：0663）雖由居住於
    上址之乙○○簽收，惟因丙○○行方不明而無法送達，因而
    業經本院於96年7 月13日以96年度桃簡字第457 號（以下簡
    稱前案）判處有期徒刑二月，如易科罰金以新台幣一千元折
    算一日確定，此有上開刑事判決一紙附卷，並經本院調閱上
    開卷宗核閱屬實，先予敘明。
  (二)再觀諸被告前案妨害兵役案件，證人乙○○於警詢證稱被告
    沒有住在桃園縣龜山鄉○○村○ 鄰○○路33巷31號4 樓，只
    是將其之戶籍設在乙○○之住處，伊也找不到被告，無法聯
    絡被告本人，檢察官逕將被告起訴後，本院以96年度桃簡字
    第457 號判處上開罪刑，判決書亦係寄存送達，嗣本院96年
    度聲減字第9827號減刑裁定，亦係寄存送達，嗣執行檢察官
    之傳票亦係寄存送達，然被告未前往臺灣桃園地方法院檢察
    署執行而經檢察官執行拘提未著，又經檢察官通緝始到案執
    行等節，有拘票暨拘提無著報告書、送達回證等件分別附於
    前開卷宗可稽，亦經本院調取該署97年度執更緝字第476 號
    卷查閱無誤，是可見被告自前案即已離去前戶籍址未按址居
    住之事實。
  (三)本院審理時居住於被告前戶籍地之被告之舅舅甲○○證稱被
    告自95年4 月起就沒有和伊及伊妻乙○○住在一起，被告自
    該時起就沒有再回來過等語，證人乙○○則證稱被告自4 、
    5 年前離開後就沒有和家人聯絡，被告於前案被判刑後沒有
    回到伊之住處等語，是可見被告實際上遷出其前戶籍址即桃
    園縣龜山鄉○○村○ 鄰○○路33巷31號4 樓，迄本件召集令
    無法送達時，並無任何再行由該址遷出或遷回上開戶籍地又
    行遷出情事。次按妨害兵役治罪條例第10條第3 項、第1 項
    第3 款之罪，係以後備軍人，意圖避免召集處理，居住處所
    遷移，無故不依規定申報犯同條第1 項第3 款之罪，致使召
    集令無法送達為要件。係以具後備軍人身分之人，有意圖避
    免召集處理之主觀要件，並有居住處所遷移，無故不依規定
    申報之行為，而致生使召集令無法送達之結果，始成立該罪
    。而致使召集令無法送達，乃屬狀態之繼續。本件係被告後
    備軍人，意圖避免召集處理，居住處所遷移，無故不依規定
    申報，於前案即發生致使召集令無法送達之結果，並經該案
    判處罪刑確定，而此項召集令無法送達之狀態，於本件召集
    令送達時，仍在召集令無法送達之狀態繼續中。本件與該前
    案為同一案件，該案既經判決確定，依上開說明，本件應諭
    知免訴之判決。
四、本件係檢察官聲請以簡易判決處刑案件，因有刑事訴訟法第
    451 條之1 第4 項但書第3 款應為免訴判決之情形，適用通
    常程序審判。
據上論結，應依刑事訴訟法第455條之1第1項、第3項、第452 條
、第369條第1項前段、第302條第1款，判決如主文。
本案經檢察官蔡奇曉到庭執行職務
中    華    民    國    98    年    12    月    24    日
                  刑事第三庭審判長法  官  謝順輝
                                  法  官  陳德池
                                  法  官  曾雨明
以上正本證明與原本無異。
如不服本判決，應於判決送達後10日內向本院提出上訴狀（應附
繕本），其未敘述上訴理由者，應於上訴期間屆滿後20日內補提
理由書狀於本院，上訴於臺灣高等法院。
                                  書記官  蘇  萱
中    華    民    國    98    年    12    月    24    日


司法院資訊處製作；財團法人民間司法改革基金會備份。
